【裁判字號】    90,交易,246
【裁判日期】    900612
【裁判案由】    過失致死等
【裁判全文】
臺灣高雄地方法院刑事判決                          九十年度交易字第二四六號
    公  訴  人  臺灣高雄地方法院檢察署檢察官
    被      告  甲○○
右列被告因過失致死等案件，經檢察官提起公訴（九十年度偵字第五六０七號），本
院判決如左：
    主  文
甲○○服用酒類，不能安全駕駛動力交通工具而駕駛，處有期徒刑肆月。又因過失致
人於死，處有期徒刑壹年拾月。應執行有期徒刑貳年。
    事  實
一、甲○○明知未考領有駕駛執照及飲酒後吐氣所含酒精成份超過每公升零點二五亮
    克以上者，均不得駕車，竟仍於民國九十年三月十八日上午六時二十分許，飲酒
    後吐氣所含酒精成份已逾每公升零點四四毫克（九十年三月十八日上午六時三十
    一分許測試）情況下，無照駕駛其友人王美德所有之車牌號碼ＸＰ－九０一九號
    自用小客車，沿高雄市○○○路，由南往北方向行駛，途經民族二路與中東街交
    岔路口，本應注意民族二路上設置有閃光黃燈號誌，車輛行經時，應減速慢行，
    作隨時停車之準備，並注意車前狀況，採取必要之安全措施，以避免發生危險。
    而當時天氣晴朗，日間自然光線明亮，路面乾燥無缺陷或其他無障礙物，視距良
    好，依其智識、能力，並無不能注意之情形。詎甲○○因前述酒精作用，致不能
    安全操控駕駛，又疏未注意減速慢行並留意車前狀況，適遇吳進雷騎乘車牌號碼
    ＸＲＨ－九０二號重型機車附載其妻陳碧蘭（二人均依規定配戴安全帽），沿中
    東街由西往東行駛而至，吳進雷亦怠於注意中東街有閃光紅燈號誌，未停止禮讓
    幹道車輛優先通行，即直接穿越，甲○○見狀煞避不及，自小客車左前方撞擊吳
    進雷所騎乘之機車右前側，吳進雷、陳碧蘭均因而人、車倒地，受有頭部外傷及
    顱內出血之嚴重傷害，雖經送醫急救，陳碧蘭於是日上午十二時三十分許不治死
    亡，吳進雷延至是日下午十一時五十分傷重不治。甲○○於肇事後，對於未發覺
    之犯罪，留在事現場主動向前往處理事故之警員坦承肇事，並接受裁判。
二、案經高雄市政府警察局新興分局報請臺灣高雄地方法院檢察署檢察官偵查起訴。
    理  由
一、訊據被告甲○○對其於前開時、地飲用酒類後，無照駕駛自用小客車，疏未減速
    慢行，亦未注意車前狀況，不慎撞及被害人吳進雷、陳碧蘭所共乘之機車，導致
    其等倒地頭部受創送醫不治死亡等事實，已坦承不諱，並有道路交通事故現場圖
    一份、道路交通事故調查報告表一份、現場談話紀錄一份、肇事現場照片四幀及
    高雄市政府警察局舉發違反道路交通管理事件通知單一份及酒精濃度測試值數據
    單一紙附卷可稽。次按未考領有駕駛執照，或飲酒後，其吐氣所含酒精成份超過
    每公升零點二五毫克以上者，皆不得駕車道路交通管理處罰條例第二十一條第一
    項第一款、道路交通安全規則第一百十三條第二款分別定有明文；又閃光黃燈表
    示「警告」，車輛應減速接近，注意安全，小心通過，道路交通標誌標線號誌設
    置規則第二百一十一條第一項第一款定有明文，且汽車行駛時，駕駛人應注意車
    前狀況，並隨時採取必要之安全措施，道路交通安全規則第九十四條第三項亦規
    定甚明，被告雖未考領有駕駛執照，但前述上開各項規定，仍難諉稱不知。佐以
    本件事故發生當時天氣晴朗，日間自然光線明亮，路面乾燥無缺陷或其他無障礙
    物，視距良好，依其智識、能力，並無不能注意之情形。詎被告竟仍於飲酒後吐
    氣所含酒精濃度逾每公升零點四四毫克之情況下（警員施測時，被告之吐氣所含
    酒精濃度既達每公升零點四四毫克，可見被告肇事時其吐氣酒精濃度應逾此數值
    ），猶冒然無照駕車行駛，且行經上開交岔路口時，又疏未遵守號誌指示減速慢
    行，亦未注意車前狀況，因而閃避不及，肇致本件車禍事故，其駕駛行為有過失
    甚明，亦足認其飲酒之舉，確已影響其正常之操控駕駛能力。再者，被害人吳進
    雷、陳碧蘭確因本件車禍導致頭部外傷、顱內出血死亡之事實，業經臺灣高雄地
    方法院檢察署檢察官督同法醫師相驗明確，製有勘驗筆錄、驗斷書及相驗屍體證
    明書存卷足憑（臺灣高雄地方法院八十九年度相字第四五四號相驗卷第六頁、第
    十頁至第二十頁；臺灣高雄地方法院八十九年度相字第四六０號相驗卷第五頁、
    第六頁參照），足認被告前述過失行為，核與被害人等之死亡結果兩者間，顯有
    相當因果關係。至於被害人吳進雷騎乘機車行經設有閃光紅燈之路口，未停止禮
    讓幹道車輛優先通行（閃光紅燈表示「停車再開」，車輛應減速接近，先停止於
    交岔路口前，讓幹道車優先通行後認為安全時，方得續行，道路交通標誌標線號
    誌設置規則第二百一十一條第一項第二款），雖就本件事故之發生與有過失，但
    被告仍不得因此解免其責。綜上所述，本件事證明確，被告過失犯行洵堪認定。
三、本件被告服用酒類致不能安全駕駛，卻仍駕駛自用小客車因而肇事致人於死，核
    其所為，係犯刑法第一百八十五條之三之服用酒類不能安全駕駛動力交通工具而
    駕駛罪及同法第二百七十六條第一項之過失致人於死罪。被告所犯上開二罪，犯
    意各別，行為不同，構成要件有間，應予分論併罰。而被告無照且酒醉駕車，肇
    事致被害人死亡，應依道路交通管理處條例第八十六條第一項規定加重其刑（按
    ：行為人同時有數種違規情形，同時造成過失，亦僅係同時構成加重要件，僅加
    重其刑一次即足，併此敘明）。且被告上開過失犯行，同時導致被害人二人死亡
    ，係一行為而觸犯數罪名，屬想像競合犯，依刑法第五十五條規定，仍從一過失
    致死罪處斷。又被告於肇事後，對於未發覺之犯罪，留在現場主動向處理事故之
    警員坦承肇事，接受偵訊，並協助員警處理事故等情，業據被告供明在卷，並有
    高雄市政府警察局交通警察大隊交通事故現場談話紀錄表足憑，係對未發覺之犯
    罪自首而接受裁判，應依刑法第六十二條前段規定減輕其刑，而刑有加重減輕者
    ，依法先加後減之。爰審酌被告無視於政府明令止酒後開車之強力宣導，又無照
違規行駛，同時導致二名被害人死亡，過失情節嚴重，另斟酌其犯後已供認犯行
    ，迄未與被害人家屬達成和解，被害人吳進雷與有前揭疏失及其他一切情狀，量
    處如主文所示之刑，並定其應執行刑。
據上論斷，應依刑事訴訟法第二百九十九條第一項前段，道路交通管理處罰條例第八
十六條第一項、刑法第一百八十五條之三、第二百七十六條第一項、第五十一條第五
款、第五十五條、第六十二條前段，罰金罰鍰提高標準條例第一條前段，判決如主文
。
本案經檢察官陳銘珠到庭執行職務。
中      華      民      國      九十    年      六      月    十二      日
                                  臺灣高雄地方法院刑事第七庭
                                      法  官  何  秀  燕
右正本證明與原本無異。
如不服本判決，應於判決送達後十日內，向本院提出上訴狀。
                                      書記官  邱  靜  銘
中      華      民      國      九十    年      六      月    十二      日
附錄本案判決論罪科刑之法條
道路交通管理處罰條例第八十六條第一項:
汽車駕駛人，無駕駛執照駕車、酒醉駕車、吸食毒品或迷幻藥駕車、行駛人行道或行
經行人穿越道不依規定讓行人優先通行，因而致人受傷或死亡，依法應負刑事責任者
，加重其刑至二分之一。
刑法第一百八十五條之三：
中華民國刑法第一百八十五條之三
服用毒品、麻醉藥品、酒類或其他相類之物，不能安全駕駛動力交通工具而駕駛者，
處一年以下有期徒刑、拘役或三萬元以下罰金。
刑法第二百七十六條第一項:
因過失致人於死者，處二年以下有期徒刑、拘役或二千元以下罰金。


司法院資訊處製作；財團法人民間司法改革基金會備份。
